高雄高等行政法院判決
　　　　　　　　　　　　　　　　　　　 96年度訴字第324號
　　　　　　　　　　　　　　中華民國96年11月29日辯論終結
原　　　告　臺灣塑膠工業股份有限公司
代　表　人　甲○○
訴訟代理人　林志忠　律師
　　　　　　葉銘功　律師
　　　　　　鍾凱勳　律師
複代理人　　孫千蕙　律師
被　　　告　雲林縣稅捐稽徵處
代　表　人　乙○○　處長
訴訟代理人　丁○○
　　　　　　戊○○
　　　　　　丙○○
上列當事人間因房屋稅事件，原告不服雲林縣政府中華民國96年
2月12日府行法字第0950116348號訴願決定，提起行政訴訟。本
院判決如下：
    主  文
原告之訴駁回。
訴訟費用由原告負擔。
    事  實
壹、事實概要：
    緣原告所有座落雲林縣麥寮鄉三盛村台塑工業園區1號T-702
    A/B/C/D、T-703A/B/C/D、T-711至T718A/B/C/D等40座儲槽
    ，經被告所屬虎尾分處依據雲林縣政府民國（下同）89年1
    月30日核發之89雲營使字第1180號雜項使用執照，核定屬具
    有頂蓋、樑柱或牆壁並固定於土地之建築物，供散裝倉庫儲
    槽使用，乃按營業用稅率減半課徵95年房屋稅新台幣（下同
    ）2,011,621元。原告不服，申經復查，未獲變更，提起訴
    願，亦遭駁回，遂提起本件行政訴訟。
貳、兩造之聲明：
甲、原告聲明：訴願決定及原處分（含復查決定）均撤銷。
乙、被告聲明：原告之訴駁回。
參、兩造之主張：
甲、原告主張：
一、依據財政部諸函釋之意旨，凡經評價為「專供機械設備用之
    建築物」或是「當作機械設備用之建築物」，均非房屋稅之
    課徵對象。
（一）房屋稅條例與財政部諸函釋之意旨：
      1.依據房屋稅條例第2條規定：「本條例用辭之定義如左
        ：一、房屋，指固定於土地上之建築物，供營業、工作
        或住宅用者。二、增加該房屋使用價值之建築物，指附
        屬於應徵房屋稅房屋之其他建築物，因而增加該房屋之
        使用價值者。」第3條規定：「房屋稅，以附著於土地
        之各種房屋，及有關增加該房屋使用價值之建築物，為
        課徵對象。」
      2.探究被告及訴願機關之意旨，可謂兩造對於本件得適用
        財政部74年8月27日台財稅字第21152號函釋以及財政部
        58年3月14日台財稅字第2917號函釋，並不爭執。
      3.簡言之，財政部58年3月14日台財稅字第2917號函釋認
        為：「工廠之油槽．．．等專供機械設備用之建築物，
        ．．．尚可認為『非』房屋稅課徵之對象。」
      4.再者，依據財政部74年8月27日台財稅字第21152號函釋
        之意旨認：「．．．當作機械設備用之建築物，非房屋
        稅之課徵對象，前經本部五十八年三月十四日臺財稅發
        字第二九一七號函釋有案。水泥工廠之水泥槽究係．．
        ．散裝倉庫．．．（課徵對象），抑屬製造過程中之機
        械設備（非課徵對象），應由該管稽徵機關實地查明認
        定。」
      5.對照台灣省稅務局65年10月28日稅三第51315號函釋認
        為：「．．．各灌裝廠液化石油氣儲槽，如經查明確屬
　      灌裝輸送系統機械設備之一部份，應准免徵房屋稅；若
　　　　係供作儲存原料或成品使用，則具散裝倉庫性質，應按
　　　　房屋課稅。」
      6.綜觀前揭函釋可知，「非直接供參與生產過程，而供儲
        存成品或原料用」之槽體，其乃「待製造」或「已經製
        造完成」，而屬散裝倉庫性質，故為房屋稅課稅對象。
        相對地，若「當作機械設備用」者，則非房屋稅之課徵
        客體。
（二）前揭客體雖屬雜項工作物，然因為其為供機械設備使用之
      建築物或機械設備，即非房屋稅之課徵對象。復查決定及
      訴願決定之判斷，顯有瑕疵：
      1.按無論是經58年或是74年之函釋所例示之客體，「油槽
        、糖槽、水泥槽、『煙囪』、『鐵塔』、鐘樓、磚窯」
        等，雖可稱為建築法第七條所稱之「雜項工作物」以及
        第4條之「建築物」，然仍非當然屬房屋稅條例第2條、
        第3條所稱之課徵對象。至於其標準，則在於「散裝倉
        庫性質」抑或「專供機械（器）設備用」與「（本身即
        為）機械設備」。
      2.蓋系爭諸槽體雖領有雜項執照，故為建築法第7條之雜
        項工作物，然其雜項執照前經記載為「成品儲槽」，也
        經被告更正為「粉粒體混合槽」；且其非構造物、非屬
        房屋稅條例第2條第1項的房屋，亦非其他建築物並附屬
        於應稅房屋的客體，因而該槽體本身即非應課徵房屋稅
        的對象。
      3.據此，訴願決定未經查明，即稱：「系爭儲槽屬具有頂
        蓋、樑柱或牆壁，並固定於土地之建築物，供工作使用
        ，為合法登記工廠供直接生產用之房屋．．．」亦即僅
        憑有建築物之形式外觀，即遽然推論該槽體為房屋稅之
        課徵對象者，核有未適用函釋之適用法令錯誤。
二、依據最高行政法院見解認為，究竟是否為機械設備或儲槽，
    關涉人民是否負有稅捐義務，即應依據專家鑑定結果作為認
    定的基礎：
（一）按最高行政法院針對原告在同一廠區內所有之其他製程槽
      ，做成96年度判字第424號判決認為：「惟稅捐稽徵機關
      對於煉油製程及相關科技既非專精，其依實地觀察所得表
      面瞭解而為之認定，是否與實際作業流程相符，攸關本件
      油槽是否課徵房屋稅」且「本件兩造．．．曾於九十三年
      七月二十三日在雲林縣議會召開協調會．．．雖該協調會
      記載係作為九十三年度核課房屋稅之依據，惟其鑑定結果
      攸關本件爭點之專業鑑定，自亦足作為本件認定之基礎，
      ．．．。」
（二）查訴願決定之理由無非以被告既已至該地，並有勘查記錄
      以及相片，當已合致行政函釋所謂「實地查明」之要求，
      進而完全肯定稅捐稽徵機關之說詞。
（三）惟因該儲槽究竟屬機械設備、供機械設備使用，抑或屬散
      裝倉庫性質者，係屬專業判斷問題，而非目視即能明白，
      亦即關乎究否滿足「查明」之要求。參照最高行政法院的
      見解可知，無相當專業能力的被告，若僅觀察系爭槽體的
      表面，並無法查明、探究本件槽體究竟是否屬房屋稅的課
      徵對象。
（四）復依據最高行政法院85年度判字第1551號判決認為：「農
      地移轉後受讓人是否繼續作農業使用之查核，攸關受讓人
      應否受罰鍰之處分，影響其權益至鉅，自應切實審慎查核
      認定。乃本案據以認定原告未續作農業使用之會勘，卻以
      不具農林專業知識之清潔隊員充數，而其『未繼續作農業
      使用』之會勘結論，竟逕由稅務機關人員認定作成，且對
      原告所主張其未能耕作之客觀事實是否屬實，亦未查明，
      自嫌草率。」益可證「實地查明」與否，絕非單純宣稱已
      經「實地查訪」為已足，若非「有能力」探究此專業事實
      ，並做「適當」涵攝者，則與「查明」毫無所涉。
（五）至於如何之程度方謂「查明」，根據最高行政法院81年度
      判字第297號判決意旨謂：「．．．財政部七十四年八月
      二十七日台財稅第二一一五二號函既已指明製造過程中之
      機械設備非房屋稅課徵對象，則被告機關尤應就系爭水泥
      槽是否為機械設備作實際調查確定審認，必要時不妨委請
      專家鑑定。乃被告機關未確實查明前率以原告之生料庫、
      熟料庫、水泥庫均屬倉庫性質，．．．不無速斷。」
（六）更甚者，原告與被告間曾合意委請學術專業機構鑑定以為
      解決紛爭之依據，且擇定洽請國立雲林科技大學擔任鑑定
      人一事，已經告知被告，並獲得被告同意。而最高行政法
      院認為：「本件兩造．．．曾於九十三年七月二十三日在
      雲林縣議會召開協調會．．．雖該協調會記載係作為九十
      三年度核課房屋稅之依據，惟其鑑定結果攸關本件爭點之
      專業鑑定，自亦足作為本件認定之基礎．．．」是以被告
      即應以專家鑑定為處分依據。而參照國立雲林科技大學針
      對系爭製程槽之鑑定報告，足以證明諸槽體均屬製程中之
      機械設備，非屬房屋稅之課徵對象。
（七）徵諸前情，若行政機關即使已經實地察訪，然卻未「確實
      查明」即作成課稅處分者，依據最高行政法院的見解，此
      行政處分即有作成處分時不憑事實之重大明顯之瑕疵，依
      據行政程序法第111條第7款之規定無效。
三、國立雲林科技大學之鑑定結果足作為鈞院認定本件製程槽究
    否為機械設備之基礎，而被告依實地觀察所得表面瞭解，與
    實際作業流程並不相符：
（一）按最高行政法院96年度判字第459、521號判決見解認為，
      房屋稅為財產稅之性質，其課徵基本目標多少都有督促財
      產所有權人及時使用財產，促進資源有效利用，降低人民
      以不動產（主要是土地）為投機行為之誘因。在此法理下
      ，機器設備一但裝置即會被期待立即使用，而且機器設備
      是一種用途特定之專屬生產資源，用途無法輕易改變，折
      舊速度快，機器設備用來投機之可能性甚小，不必對之課
      徵房屋稅。系爭槽體是石化煉製廠房之一部，在其「不能
      移作他用」之範圍內，沒有投機之可能性，應列為機器設
      備之範圍。
（二）復參酌最高行政法院96年度判字第459號判決意旨可知「
      所謂『機器設備』者，必須在生產活動過程中實際運轉，
      足以改變了原物料屬性，使之朝向『成品』方向形塑。」
（三）徵諸上開最高行政法院見解，本件系爭槽體是低密度聚乙
      烯廠房之一部，槽內有數支混合管進行塑膠粒混合，在摻
      混的過程中，PE粒各物性均不斷變化，且非經此摻混過程
      ，塑膠粒成品不能製造完成，在生產活動過程中實際運轉
      ，足以改變了原物料屬性，使之朝向「成品」方向形塑；
      而此等槽體之使用空間不能移作他用，沒有投機之可能性
      ，故系爭槽體應屬機械設備。
四、系爭槽體具有美國登記有案發明專利，故不可能為建築物，
    應為機器設備：
（一）專利約可分為三種，發明專利、新型專利與新式樣專利，
      其中發明專利依專利法第21條規定「發明，指利用自然法
      則之技術思想之創作。」之意旨，可定義發明係「利用自
      然法則所產生的技術思想，表現在物或方法或物的用途上
      者」；新型專利依專利法第93條規定係指「新型，指利用
      自然法則之技術思想，對物品之形狀、構造或裝置之創作
      。」之意旨，可定義新型係利用自然法則所產生的技術思
      想，表現在物品之形狀、構造或裝置上有所創新，並能產
      生某一新作用或增進功效。新式樣專利依專利法第109條
      第1項規定「新式樣，指對物品之形狀、花紋、色彩或其
      結合，透過視覺訴求之創作。」之意旨，可定義新式樣係
      利用物品之形狀、花紋、色彩或其結合，提昇物品之質感
      、親和性、高價值感之視覺效果表達，以增進商品競爭力
      及使用上視覺之舒適性，其中新式樣專利涉及視覺效果表
      達，與著作權有時會有重疊保護之處，但發明專利與新型
      專利暨與物品之用途、結構、方法有關，與著作權之保護
      並無重疊之處。申請發明專利，該專利本身必須需要具有
      產業利用性、新穎性與進步性之專利要件。其中，產業利
      用性係指該項專利必須對人類的物質生活有特定、立即、
      現實或商業利益的功能。故申請此發明專利時，申請人應
      證明所提出之專利實際上是可以運作的，及說明該專利實
      際上的商業性功能為何，並記載於專利說明書上。因此，
      任何人將可以從專利說明書中發現該項專利的功能性為何
      ，且如從專利說明書中可得之槽體所獲得的專利，其功能
      即係為完成製造原告產品當中所不可或缺的程序，則吾人
      應該定義其為機器設備，而非建築物。此外，雖本件涉及
      的專利為外國專利，並非本國專利，但因專利制度需服從
      世界貿易組織（簡稱WTO）的與貿易有關之智慧財產權協
      定（簡稱TRIPS），故世界各國專利法的規定乃大同小異
      ，關於專利申請的要件也極其相似，合先敘明之。
（二）從附上之系爭槽體所具有的發明專利內容觀之，系爭槽體
      顯然具備專利所應具備的產業利用性。且該發明專利所敘
      述之功能，當即為製程過程中所必經之過程，且並非如被
      告所謂之單純儲存功能。此觀，專利說明書「發明摘要」
      中所述：「我的發明是關於結合傳統入料斗和傳統攪拌管
      ，使得在攪拌同一批物料時可以發揮更好的效用。有關使
      用的原理除了一併被應用在測試的裝置上也可以在草稿上
      有詳細的說明。我的發明不需要獨立的攪拌箱。本身利用
      微粒子的特性，向下透過管道流動到接連的一邊，然後再
      阻斷管道。使得所有來自攪拌器的材料都會流過攪拌管孔
      。所以我的發明確信所有的材料都能轉化成具有特性的聚
      合物。」等語。系爭槽體是將材料轉化為具有特性的聚合
      物之重要一環，怎麼可能不是生產製造過程中的必要製程
      ？且經過美國智慧財產局審查後針對系爭槽體所擁有的專
      利說明書之說明，無論如何都具有公信力、專業性與正確
      性，絕非被告透過簡陋觀察所得出之粗淺報告所得相提並
      論。縱算鈞院拒絕做出送交鑑定之結果，但此一專利報告
      其實已經以最正確的態度闡述了系爭槽體的實際功能，即
      如專利說明書所載。
（三）另智慧財產權的保護領域大可分為三大類，亦即專利、商
      標以及著作權，各自所要保護之對象均不相同：專利係指
      ：「當我們有一發明或創作，為了保護其正當權益，向本
      局提出申請，經過審查認為符合專利法之規定，而授與專
      利權，給予物品專利權人在一定期間享有專有排除他人未
      經其同意而製造、販賣、為販賣之要約、使用或為上述目
      的而進口該物品之權；方法專利權人專有排除他人未經其
      同意而使用該方法及使用、販賣、為販賣之要約或為上述
      目的而進口該方法直接製成物品之權，這種權利就是專利
      權。」著作權係指：著作權法第5條所規定「本法所稱著
      作，例示如下：一、語文著作。二、音樂著作。三、戲劇
      、舞蹈著作。四、美術著作。五、攝影著作。六、圖形著
      作。七、視聽著作。八、錄音著作。九、建築著作。十、
      電腦程式著作。」其中建築物之智慧財產權保護，係均依
      著作權為之，此觀著作權法第5條規定將建築著作列為第9
      款甚明，換言之，既然建築物所衍生之智慧財產權（通常
      係指大樓外觀、景觀設計）係受著作權保障，即不可能同
      時受專利保護，蓋兩者所要保護之對象，在智財法領域並
      無重疊。吾人並不否認建築物本身所附屬的機器設備可能
      具有專利，例如被告所述之建築物內之防震設計，但該機
      器設備雖與建築物附合，其實本身純粹就是一個機器設備
      ，被告課稅的對象是針對整棟建築物，不可能針對個別建
      築物所附屬的機器設備予以課稅。此外，依照智慧財產局
      網站中Q&A所述：「新式樣專利之物品，原則上必須為有
      體物，能被一般消費者獨立交易之客體，須有固定形態且
      為動產。建築物為不動產，不得為新式樣專利之物品。大
      樓外觀或景觀設計亦非屬新式樣專利之物品。」可知。建
      築物連要件最寬鬆的新式樣專利都不可能登記，當然更不
      可能登記為純粹係針對物品的功能與用途做登記之發明專
      利。是以系爭槽體暨其攪拌器本身（觀專利說明書本身，
      攪拌器與槽體本身乃是合而為一登記為一專利）既然即美
      國發明專利，當知其必定具有前述發明專利之要件，亦即
      具有特定之用途，且該用途又具備產業利用性、新穎性、
      進步性之要件。將其解釋為係房屋，被告實在太屬牽強。
乙、被告主張：
一、按「本條例用辭之定義如左：一、房屋，指固定於土地上之
    建築物，供營業、工作或住宅用者。二、增加該房屋使用價
    值之建築物，指附屬於應徵房屋稅房屋之其他建築物，因而
    增加該房屋之使用價值者。」、「房屋稅，以附著於土地之
    各種房屋，及有關增加該房屋使用價值之建築物，為課徵對
    象」、「私有房屋有左列情形之一者，其房屋稅減半徵收：
    一、．．．二、合法登記之工廠供直接生產使用之自有房屋
    。」分別為房屋稅條例第2條、第3條、第15條第2項第2款所
    明定；又按「工廠之油槽、糖槽、水泥槽、煙囪、鐵塔、磚
    窯等專供機械設備用之建築物，依照房屋稅條例第二、三條
    規定尚可認為非房屋稅課徵之對象。」、「．．．說明：二
    、依房屋稅條例第三條規定：『房屋稅，以附著於土地之各
    種房屋，及有關增加該房屋使用價值之建築物，為課徵對象
    』至於當作機械設備用之建築物，非房屋稅之課徵對象，前
    經本部五十八年三月十四日台財稅發字第二九一七號函釋有
    案。水泥工廠之水泥槽究係作為儲存原料或成品散裝倉庫之
    用（課徵對象），抑屬製造過程中之機械設備（非課徵對象
    ），應由該管稽徵機關實地查明認定。中油公司高雄煉油總
    廠所設置之油槽如經查明係做為儲存原料、成品之散裝倉庫
    使用，應予課徵房屋稅．．．」、「說明：二、房屋稅條例
    第三條規定：『房屋稅，以附著於土地之各種房屋，及有關
    增加該房屋使用價值之建築物，為課徵對象』．．．。另本
    部七十四年八月二十七日台財稅第二一一五二號函釋，建築
    物如作為機械設備用，非房屋稅之課徵對象；建築物如作為
    儲存原料、成品之散裝倉庫用，應予課徵房屋稅。準此，有
    關貴縣麥寮鄉六輕工業園區各公司之儲槽，究係具散裝倉庫
    性質，抑或屬製造過程中之機械設備，係屬事實認定問題，
    宜請本諸職權參照上開規定辦理。」、「現行房屋稅條例第
    十五條第二項第二款規定，合法登記之工廠自有供直接生產
    使用之房屋，減半課徵房屋稅，所稱『供直接生產使用之房
    屋』，係指從事生產所必需之建物、倉庫冷凍廠及研究化驗
    室等房屋；並不包括辦公室、守衛室、餐廳等房屋在內。」
    分別為財政部58年3月14日台財稅發第2917號、74年8月27日
    台財稅第21152號、93年7月8日台財稅第00000000000號及67
    年8月16日台財稅第35605號函釋示；類似案件亦有最高行政
    法院81年判字第1333號判決可資參酌。另「本法所稱建築物
    ，為定著於土地上或地面下具有頂蓋、樑柱或牆壁，供個人
    或公眾使用之構造物或雜項工作物。」、「本法所稱雜項工
    作物，為營業爐、水塔、瞭望臺、廣告牌、散裝倉、廣播
    塔、煙囪、圍牆、駁崁、高架遊戲設施、游泳池、地下儲藏
    庫、建築物興建完成後增設之中央系統空氣調節、昇降設備
    、防空避難、污物處理及挖填土石方等工程。」為建築法第
    4條、第7條所明定。又「本法第2條第1項所稱固定場所、物
    品製造、加工、廠房及廠地，其定義如下：一、．．．。二
    、物品製造、加工：指以機械、物理或化學方法，將有機或
    無機物質轉變成新產品者。」為工廠管理輔導法施行細則第
    2條第2款所訂定。
二、依財政部相關函釋規定，系爭儲槽仍應課徵房屋稅：
（一）由財政部作成58年3月14日台財稅發字第2917號函釋之相
      關資料，依最高行政法院96年度判字第667號判決，可知
      系爭儲槽並無該函釋之適用
      1.由財政部58年3月14日台財稅發字第2917號函釋作成前
        之相關簽呈可知，前省議會曾審核通過「台灣省各縣市
        徵收細則」第14條條文曾規定「工廠之油槽、糖槽、水
        泥槽、煙囪．．．等供機械設備之建築物」，惟經台灣
        省政府將前開條文函送財政部核備後，由該部、司法行
        政部、台灣省財政廳、台北市財政局等有關機關審議結
        果，認為該規定逾越房捐條例規定免徵範圍，而予以刪
        除，並經財政部函復台灣省政府在案，嗣經前省議會函
        請中央採納該條款，而由省政府財政廳核備報財政部後
        ，作成前開函釋。對照前省議會審議所通過「台灣省各
        縣市徵收細則」第14條條文與58年函釋之用語可知，條
        文文字由「工廠之油槽、糖槽、水泥槽、煙囪．．．等
        供機械設備用之建築物」變更為「工廠之油槽、糖槽、
        水泥槽、煙囪．．．等專供機械設備用之建築物」，增
        列「專」字，究其原意，諒係因原主要供儲存用之槽體
        ，如兼有部分其他附隨之機械設備功能時，仍應課徵房
        屋稅，如儲槽是「專供」機械設備用之建築物時，則不
        課徵房屋稅。而所謂之「專供」，雖未必達「單供」之
        嚴格要求，惟至少須為該建築物之主要用途，而非該建
        築物之附隨用途。所以，如主要係供儲存用之槽體，不
        會因兼有其他附隨機械設備功能（如系爭儲槽之混合管
        ）而否定其主要用途不用課徵房屋稅，否則即踰越該解
        釋函令之適用範圍。
      2.因此，財政部前開函釋所稱工廠之油槽、糖槽、水泥槽
        、煙囪、鐵塔、鐘樓、磚窯等專供機械設備使用之建築
        物，得例外不依房屋稅條例第2條、第3條課徵房屋稅，
        其理由乃因此類建築物本身即作為該機械設備使用，除
        去該項使用目的外，並無其他之主要用途，故例外地排
        除作為房屋稅之課徵對象，財政部74年8月27日台財稅
        第21152號亦重申此旨。
      3.本件系爭儲槽具散裝倉庫性質，與麥槽及水泥槽同屬生
        產過程中必須設置之建築物，其用途皆為儲存成品之散
        裝倉庫，英文名稱統稱為silo（麥槽稱wheat silo，水
        泥槽稱cement silo），參照財政部61年8月9日台財稅
        第36694號及62年7月18日台財稅第35419號函釋規定，
        應課徵房屋稅。依最高行政法院96年度判字第667號判
        決，縱使該槽體不與其上下製程之管路連接，亦僅會造
        成上下製程之膠粒輸送之不便及耗時，然系爭槽體非不
        得獨立作業（攪拌膠粒），應可認定係爭槽體非屬機械
        設備。
      4.依據使用執照、原告公司所提供申報基礎資料、經原、
        被告雙方實地會勘人員簽名確認之會勘紀錄及照片，系
        爭儲槽均為鋼骨造，屬固定於土地上之建築物，其用途
        係供儲存原告公司各工場所加工生產之產品使用，該當
        於房屋稅條例第2條第1款所定房屋之構成要件，依同法
        第3條規定，自為房屋稅之課徵對象。詳述如下：
        (1)本件系爭儲槽，均領有雲林縣政府工務局核發之使用
          執照，構造為鋼骨造，係屬固定於土地上之建築物，
          其所記載用途為「成品儲槽」。前揭使用執照亦已載
          明「右列建築物經查依核准圖說建築完竣准予給照使
          用，請於三十日內向稅捐稽徵處申報房屋現值及使用
          情形以免逾期受罰」。另原告復於91年11月28日以「
          申請減免房屋稅需要」，向雲林縣政府申請更正用途
          為「粉粒體混合槽」，僅名稱申請變更，而儲存事實
          之功能並未改變（亦即儲存作業系統未變）。
        (2)復依原告公司所提示房屋稅申報基礎資料、線性低密
          度聚乙烯廠（LLDPE）製造流程圖、Silo混合品別統
          計表及廠區建物配置圖顯示以及被告所屬虎尾分處派
          員實地勘查結果，其槽內之混合管件設備，係作為維
          持PE粒品質穩定及均勻之用。其槽體並無其他管路供
          添加或摻配其他原物料，核無製造之功能，且進入槽
          內儲存為PE粒產品，送出也是PE粒產品，且其製造完
          成不同規格代號之PE粒，係分別儲存於該40座儲槽，
          各儲槽內均儲存單一PE粒產品，尚有留用供PE粒產品
          之儲槽計11座，顯然該等儲槽僅具有儲存產品之功能
          ，況且依規定課徵房屋稅之主體為槽體或廠房、倉庫
          之主體建築物。緣上，系爭40座等之儲槽核屬儲存產
          品並具散裝倉庫性質，非為製造過程中之機械設備，
          被告所屬虎尾分處依前揭法條及函釋規定減半課徵房
          屋稅，並無違誤。另系爭儲槽係從事生產所必需之建
          物，符合財政部67年8月16日台財稅第35605號函對「
          供直接生產使用之房屋」所為釋示，被告所屬虎尾分
          處已依房屋稅條例第15條第2項第2款規定減半徵收。
      5.至原告主張略以：系爭儲槽為「專供機械設備使用之建
        築物」或是「當作機械設備用之建築物」云云。經查，
        「工廠之油槽、糖槽、水泥槽、煙囪、鐵塔、鐘樓、磚
        窯等專供機械設備用之建築物，依照房屋稅條例第2、3
        條規定尚可認為非房屋稅課徵之對象。」固經財政部58
        年3月14日台財稅發字第2917號函釋在案，惟觀其文義
        ，乃係指「專供機械設備用」之油槽、糖槽、水泥槽、
        煙囪、鐵塔、鐘樓、磚窯等建築物，始非房屋稅課徵之
        對象，而非指工廠之油槽、糖槽、水泥槽、煙囪、鐵塔
        、鐘樓、磚窯等建築物必為機械設備，而不能予以課徵
        房屋稅。上開函釋主要係強調上開建築物如專供機械設
        備用，乃屬機械設備之一部分，自不能對其課徵房屋稅
        ，並非謂上開建築物即必然屬機械設備之一部分，而不
        能對其課徵房屋稅。此由財政部74年8月27日台財稅第
        21152號函釋意旨「當機械設備用之建築物，非房屋稅
        之課徵對象。水泥工廠之水泥槽究係作為儲存原料或成
        品散裝倉庫之用（課徵對象），抑屬製造過程中之機械
        設備（非課徵對象），應由該管稽徵機關實地查明認定
        。」亦可得到印證。故上開函釋均不足以適用系爭槽體
        作為免課徵房屋稅之依據，原告主張系爭槽體乃機械設
        備，並援引上開函釋主張系爭槽體不能課徵房屋稅云云
        ，自不足取。
      6.原告另主張：「因究竟是否為機械設備與儲槽，關涉人
        民是否負有稅捐義務，並且該判斷非經專業人士判斷而
        不可為，若被告機關不能判斷系爭槽體為機械設備或是
        散裝倉庫性質即遽然作成行政處分者，則本行政處分之
        作成即不憑事實之重大瑕疵，且有決定不適用法規以及
        牴觸平等原則之違背法令」云云。經查，系爭儲槽被告
        所屬虎尾分處前已會同原告公司現場人員勘查，其主要
        目的在於查明系爭儲槽是否為固定於土地之上，以及其
        構造、用途等與課稅相關之事實，是否該當於房屋稅之
        課徵客體。而經勘查結果系爭儲槽均為鋼骨造，屬固定
        於土地上之建築物，其用途係供儲存原告公司各工場所
        加工生產之產品使用，此有經被告所屬虎尾分處勘查人
        員及原告現場專業人員雙方簽名確認之勘查紀錄可稽，
        被告業已盡職權調查之責。被告依據所調查事實適用房
        屋稅條例而核課稅捐，並無原告所稱行政處分之作成不
        憑事實之瑕疵，亦無決定不適用法規等情事。
      7.本件雲林科技大學參與學術報告作成者，計有方鴻源教
        授、李樹華副教授、陳文章教授、連萬福副教授、謝永
        堂教授、林春強教授等6人，依方鴻源教授於鈞院另案
        （95年度訴字第140號）準備程序中所陳，本件至原告
        公司麥寮廠現場者，僅方鴻源教授及陳文章教授等2人
        ，其餘4人未至現場竟能作出報告，該學術報告之可信
        度可見一斑。
      8.原告公司所屬林園PE廠於70年擴建，其儲存尚未包裝之
        PE塑膠粒之成品儲槽，早經高雄縣政府稅捐稽徵處課徵
        房屋稅，原告亦未爭執。反而，原告對所屬麥寮廠相同
        之儲槽卻主張是機械設備，顯有矛盾之處。倘原告執系
        爭40座儲槽均屬機械設備，試問原告尚未包裝之PE塑膠
        粒成品究係存放何處？
三、關於原告主張系爭儲槽內置混合管具有專利權乙節，查房屋
    稅課徵對象應以其是否具有儲存功能為考量，而非以其有否
    專利權作為課徵房屋稅之依據：
（一）混合管有無專利與該混合管有無混合功能應屬無關。不得
      謂有「專利」即有功能，即為機械設備。反之若該混合管
      無專利則無混合功能，即為房屋稅課徵之客體。因此有無
      專利與該混合管有無功能並無直接關係，不宜以此作為是
      否課徵房屋稅之依據。
（二）該儲槽其屬製造完成後階段之儲槽，其屬儲存成品用之儲
      槽，事實經原審所查明無誤（本件系爭儲槽92年度房屋稅
      最高行政法院96年度訴字第667號判決），其附屬之混合
      功能為使成品達可銷售態樣，但並未改變其主要功能仍屬
      儲存成品用之儲槽。誠如房屋之主體結構或部分架構若有
      申請專利權，仍不失其為房屋之事實，應為房屋稅之課徵
      客體。
（三）最高行政法院96年度判字第667號判決已就房屋稅課徵對
      象明確表達法律上之見解，認為，「工廠之儲槽是否應課
      徵房屋稅，應辨明該儲槽是否有可使用之立體空間，可供
      人放置生產作業之機械設備，或作為儲存原料、半成品或
      成品之場所（課徵對象）；或屬於單純製造過程中與作業
      機械設備結合而成為機械設備之一部分（非課徵對象）以
      為斷。申言之，工廠之儲槽如係提供立體空間（場所）之
      功能者，應屬課徵房屋稅之對象；如係與作業機械結合而
      成為機械設備之一部份，即非課徵房屋稅之對象」，而原
      、被告對於系爭儲槽之功能事實已於大院第一審程序中充
      分攻防，亦經最高行政法院認定第一審判決所認定之事實
      與所憑之證據尚無不合，並無違背論理及經驗法則。至原
      告所指專利係指混合管設備之建造或設計具有專利，該系
      爭儲槽是否為房屋稅課徵對象，應以前述最高行政法院對
      本件之見解為斷。茲以台北101大樓為例，其為抗風與抗
      震，亦裝置專利之阻尼器（Damper），101大樓並不因裝
      置有阻尼器之事實，即可否定其為房屋稅條例之房屋。
    理  由
壹、程序部分：
一、本件原告代表人原為王永慶，於本院審理中其代表人變更為
    甲○○，經其聲明承受訴訟，核無不合，應予准許，合先敘
    明。
二、按「分別提起之數宗訴訟係基於同一或同種類之事實上或法
    律上之原因者，行政法院得命合併辯論。命合併辯論之數宗
    訴訟，得合併裁判之。」行政訴訟法第127條定有明文。查
    本件原告因房屋稅事件，分別不服雲林縣政府94年12月19日
    府行法字第0941000611號、95年3月23日府行法字第0961000
    121號、96年2月12日府行法字第0950116348號訴願決定，提
    起行政訴訟（本院96年度訴字第137號、435號及96年度訴字
    第324號），係同種類之事實及法律上原因，爰經兩造同意
    後命合併辯論，分別裁判，合先敘明。
貳、實體部分：
一、按「本條例用辭之定義如左：一、房屋，指固定於土地上之
    建築物，供營業、工作或住宅用者。二、增加該房屋使用價
    值之建築物，指附屬於應徵房屋稅房屋之其他建築物，因而
    增加該房屋之使用價值者。」「房屋稅，以附著於土地之各
    種房屋，及有關增加該房屋使用價值之建築物，為課徵對象
    。」「私有房屋有左列情形之一者，其房屋稅減半徵收：．
    ．．二、合法登記之工廠供直接生產使用之自有房屋。」房
    屋稅條例第2條、第3條及第15條第2項第2款分別定有明文。
二、本件原告所有坐落雲林縣麥寮鄉三盛村台塑工業園區1號T-7
    02A/B/C/D、T-703A/B/C/D、T-711至T718A/B/C/D等40座塑
    膠粉粒體混合槽，因被告依據雲林縣政府89年1月30日核發
    之（89）（雲）營使字第1180號雜項使用執照所載內容，核
    定屬於具有頂蓋、樑柱或牆壁、並固定於土地之建築物，供
    儲槽使用，具貯存功能，屬散裝倉庫性質，乃減半課徵95年
    度房屋稅，合計課徵2,011,621元，原告不服，申請復查，
    未獲變更等情，業據兩造分別陳明在卷，復有雲林縣政府工
    務局（89）（雲）營使字第1180號雜項使用執照、被告所屬
    虎尾分處95年房屋稅單照編號1054號繳款書及被告95年9月8
    日雲稅法第0000000000號復查決定書影本附原處分卷可稽。
    而原告提起本件訴訟，無非以：（一）系爭槽體雖係領有雜
    項執照之雜項工作物，且經雜項執照記載為「成品儲槽」，
    然其既屬專供機械設備用之建築物，依財政部58年3月14日
    台財稅字第2917號函及74年8月27日台財稅字第21152號函釋
    意旨，系爭槽體即非房屋稅之課徵客體。（二）又系爭槽體
    是低密度聚乙烯廠房中之一部，槽內有數支混合管進行塑膠
    粒混合，在摻混之過程中PE粒各物性均不斷變化，改變了原
    物料屬性，使之朝向成品方向型塑，而此等槽體之使用空間
    不能移作他用，沒有投機之可能性，應屬機械設備，最高行
    政法院96年度判字第459、521號判決見解可資參照。（三）
    另最高行政法院96度判字第424號判決既認為國立雲林科技
    大學之鑑定結果足以作為系爭槽體是否為機械設備之認定基
    礎，則不具相當專業能力之被告，僅觀察系爭槽體之表面，
    自無法達到查明之誡命，其據以作成本件之課稅處分，依行
    政程序法第111條第7款規定，應屬無效。（四）系爭槽體具
    有美國登記有案之發明專利，既已取得專利，不可能為建築
    物，應為機器設備，自不得對之課徵房屋稅等語，資為論據
    。
三、經查：
（一）依前引房屋稅條例第2條及第3條之規定，可知房屋稅係以
      「房屋」及「增加該房屋使用價值之其他建築物」為課徵
      對象。而所謂房屋，依房屋稅條例第2條第1款係指供營業
      、工作或住宅用而固定於土地上之建築物。次按建築法第
      4條規定：「本法所稱建築物，為定著於土地上或地面下
      具有頂蓋、樑柱或牆壁，供個人或公眾使用之構造物或雜
      項工作物。」上開規定之建築物，雖非皆屬課徵房屋稅之
      對象，惟固定於土地上之建築物，不論其形態如何，如有
      可使用之立體空間（場所），可供人營業、工作或作為住
      宅使用之建築物，即屬房屋稅條例第2條第1款規定之「房
      屋」。所稱「供人使用」，不以有「編訂門牌」為限，是
      否能「直接供人在該建築物內活動工作」，亦非所問。如
      其建築物為倉庫、或冷凍庫，既可提供一定之空間供人作
      為貯存貨物之場所，縱需由人借助其他機械堆積或取出貨
      物，仍不失為應課徵房屋稅之「房屋」。至於具體個案之
      建築物是否屬於應課徵房屋稅之對象，應由該管稽徵機關
      就實地查明予以認定，非謂祇要凡屬建築法上之雜項工作
      者即一律非房屋稅之課徵標的，原告訴稱系爭儲槽乃建築
      法上之雜項工作物，而雜項工作物雖可謂係建築法上之建
      築物，惟並非房屋稅條例所指之房屋云云，洵非可採。
（二）次按「工廠之油槽、糖槽、水泥槽、煙囪、鐵塔、鐘樓、
      磚窯等專供機械設備用之建築物，依照房屋稅條例第二、
      三條規定，尚可認為非房屋稅課徵之對象」、「課徵房屋
      稅之房屋，依照房屋稅條例第3條所指，係以附著於土地
      之各種房屋及有關增加該房屋使用價值者為準。．．．麥
      槽為貯存小麥使用，應屬於散裝倉庫性質，尚不能認為屬
      於機械設備，仍應依照房屋稅條例第十五條第二項第二款
      規定減半徵收房屋稅」、「水泥工廠所有之水泥槽，係固
      定於土地上之建築物，作為散裝倉庫使用，．．．（麥粉
      工廠）麥槽與水泥槽同屬生產過程中心須設置之建築物，
      其作用皆為儲存原料或成品之散裝倉庫性質等，．．．應
      ．．．減半徵收」、「．．．各灌裝廠液化石油氣儲槽，
      如經查明確屬灌裝輸送系統機械設備之一部分，應准免徵
      房屋稅；若係供作儲存原料或成品使用，則具散裝倉庫性
      質，應按房屋課稅」、「水泥工廠之水泥槽究係作為儲存
      原料或成品散裝倉庫之用（課徵對象），抑屬製造過程中
      之機械設備（非課徵對象），應由該管稽徵機關實地查明
      認定」分別經財政部58年3月14日台財稅發第2917號函、
      61年8月9日台財稅第36694號函、62年7月18日台財稅第35
      419號函前臺灣省稅務局65年10月28日稅3字第51315號函
      及財政部74年8月27日台財稅第21152號函釋在案。蓋固定
      於土地上供人營業、工作或住宅用之建築物型態、種類繁
      多，除一般通稱之「房屋」外，何者為房屋稅條例之課徵
      標的，房屋稅主管機關乃頒布上開函釋協助下級機關認定
      事實適用法律。另參酌房屋稅條例之前身房捐條例於44年
      修法時，原修正草案第3條為「房捐以附著於土地上之房
      屋，及有關增加該房屋使用價值之建築物為課征對象；但
      屬於供生產上之特殊建築物，不包括在內。」嗣經立法院
      委員會聯席審查後刪除但書規定，三讀後該條條文亦為「
      房捐以附著於土地上之房屋，及有關增加該房屋使用價值
      之建築物為課征對象。」並無原草案但書之規定，而56年
      4月11日修正更名為房屋稅條例後，除就房屋稅條例課徵
      之標的增列名辭定義外，亦如同以往，亦未將供生產上之
      特殊建築物排除於房屋稅課徵標的之外，是立法者既就特
      殊建築物應否課徵房屋稅在立法政策上作出選擇，因此，
      房屋稅之課徵對象，除一般所通稱之房屋外，尚包括其他
      形狀特殊而供住宅、營業、工作等使用之建築物在內，至
      建築物之內是否得提供「人」活動與使用，並非所問。另
      由卷附財政部58年3 月14日台財稅發字第2917號函釋作成
      前之相關簽呈可知，前省議會曾審核通過「台灣省各縣市
      徵收細則」第14條條文曾規定「工廠之油槽、糖槽、水泥
      槽、煙囪．．．等供機械設備之建築物」，惟經台灣省政
      府將前開條文函送財政部核備後，由該部、司法行政部、
      台灣省財政廳、台北市財政局等有關機關審議結果，認為
      該規定逾越房捐條例規定免徵範圍，而予以刪除，並經財
      政部函復台灣省政府在案，嗣經前省議會函請中央採納該
      條款，而由省政府財政廳核備報財政部後，作成前開函釋
      。對照前省議會審議所通過「台灣省各縣市徵收細則」第
      14條條文與58年函釋之用語可知，條文文字由「工廠之油
      槽、糖槽、水泥槽、煙囪．．．等供機械設備用之建築物
      」變更為「工廠之油槽、糖槽、水泥槽、煙囪．．．等專
      供機械設備用之建築物」，增列「專」字，究其原意，係
      因凡屬供營業用、工作或住宅用而固定於土地上之建築物
      ，本均為房屋稅條例之課徵對象，因此，供儲存用之槽體
      如屬建築物，縱兼有部分其他附隨之機械設備功能時，仍
      不失其供營業用或工作用之固定於土地上建築之性質，而
      為房屋稅課徵標的，至該儲槽若為附著於土地上「專供」
      機械設備用時，則從其功能屬性以機械設備視之而不對之
      課徵房屋稅。而所謂之「專供」，雖未必達「單供」之嚴
      格要求，惟至少須為該建築物之主要用途，而非該建築物
      之附隨用途。是以，如主要係供儲存用之槽體，不會因兼
      有其他附隨機械設備功能而否定其主要用途不用課徵房屋
      稅。因此，上開函釋所稱工廠之油槽、糖槽、水泥槽、煙
      囪、鐵塔、鐘樓、磚窯等專供機械設備使用之建築物，得
      例外不依房屋稅條例第2條、第3條課徵房屋稅，其理由乃
      因此類建築物本身即作為該機械設備使用，除去該項使用
      目的外，無法作為其他房屋用途使用，故例外地排除作為
      房屋稅之課徵對象。此觀房屋稅條例第14條第6款對於政
      府經營之自來水廠（場）所使用之廠房，及第15條6款對
      於飼養禽畜之房舍、培育農產品之溫室、稻米育苗中心作
      業室、人工繁殖場、抽水機房舍；專供農民用之燻菸房、
      稻穀及茶烘乾機房、存放農具倉庫及堆肥房舍等給予免徵
      房屋稅之優惠，乃基於公益目的及鼓勵農林事業，且避免
      稅捐之轉嫁，尤其諸如培育農產品之溫室、專供農民用之
      燻菸房、堆肥房舍等，以現今之技術，亦可能直接於建築
      物上配置溫室或燻菸及堆肥設備，然不因此失其房屋稅條
      例所稱之房屋性質，亦可明瞭。至於房屋稅條例第15條第
      2項第2款規定：「私有房屋有左列情形之一者，其房屋稅
      減半徵收：．．．二、合法登記之工廠供直接生產使用之
      自有房屋。」乃對於應課徵房屋稅之房屋，基於政策性目
      的所為之減稅優惠。所稱「供直接生產使用」，依財政部
      67年8月16日台財稅第35605號函釋，係指從事生產所必需
      之建物、倉庫、冷凍廠及研究化驗室等房屋；並不包括辦
      公室、守衛室、餐廳等房屋在內。是系爭槽體是否屬於「
      供直接生產使用」與該槽體是否屬於「機械設備」之一部
      分，係屬兩個不同之概念，不容混淆認為如該槽體係「供
      直接生產使用」，即屬「機械設備」之一部分，而非屬課
      徵房屋稅之對象。是以，工廠之儲槽是否應課徵房屋稅，
      應辨明該儲槽是否有可使用之立體空間，可供人放置生產
      作業之機械設備，或作為儲存原料、半成品或成品之場所
      （課徵對象）；或屬於單純製造過程中與作業機械設備結
      合而成為機械設備之一部分（非課徵對象）以為斷。申言
      之，工廠之儲槽如係提供立體空間（場所）之功能者直接
      供生產使用者，應屬課徵房屋稅之對象，且給予減半徵收
      之優惠；如係與作業機械結合而成為機械設備之一部分，
      方非課徵房屋稅之對象。
（三）經查，系爭槽體結構造形為鋼骨構造，為固定於土地上具
      有頂蓋、樑柱及牆壁之建築物，且原告係以建築成品儲槽
      名義取得上開槽體之使用執照（嗣於91年更正用途為粉粒
      體混合槽），業據兩造分別陳明在卷，並經被告至現場勘
      驗明確，復有現場照片及被告（89）雲營使字第1180號雜
      項使用執照影本附原處分卷及本院卷可稽，應堪認定。則
      由上開槽體之構造觀之，可知系爭槽體已符合上開法律規
      定所謂之建築物，殆無疑義。又系爭槽體之功能，係將前
      一段製程所生產出來，MI（流動指數）、密度、GEL（熔
      膠）、HAZE（霧度）、GLOSS（光澤）、CLARITY（清晰度
      ）、B值（色度）有差異之膠粒，利用槽體內之混合管充
      分混合，同時配有水洗管路及空氣吹驅管路以去除粉屑、
      去除VOC（揮發性有機化合物）以防止爆炸，並有乾燥膠
      粒之功能，主要功能即在維持膠粒品質穩定及均勻之用，
      業據兩造分別於本案及本院93年度訴字第841號房屋稅事
      件陳明在卷，經本院調取上開案卷核閱無誤，足見上開槽
      體係供原告之工廠直接生產使用，亦堪認定。再者，本件
      系爭槽體具有將上一製程之膠粒儲存於系爭加裝混合管元
      件之槽體內混合均勻並乾燥之功能，此觀諸原告於另案即
      本院95年度訴字第137號房屋稅事件所提出之「本廠混合
      槽構造用途說明」流程圖，並參以原告之輔佐人林孝基（
      即原告公司副廠長）於另案即本院93年度訴字第841號房
      屋稅事件審理中所稱：「．．．混合槽之用途是將膠粒混
      合的很均勻及配合空氣管將有機氣體全部吹乾，還有乾燥
      粒之作用，．．．一般順利生產全部攪拌好後，大約放個
      三、四天，再送入包裝。」等語，可知所有原料之添加係
      於送至製粒機之前即已完成，粉粒體於製粒機製作完成後
      ，即將之送入粉粒體混合槽加以攪拌均勻，然後再送往包
      裝機包裝後出貨，足證系爭儲槽顯有儲存膠粒之功能。且
      其雖有連接管路輸入及輸出膠粒，然其連接管路之作用只
      是為了便利將槽內之塑膠粉粒體輸入及輸出各該槽體，以
      便下一包裝作業，故由系爭槽體之整體規模及功能觀之，
      其固為原告供直接生產使用之槽體，然並非單純之製造膠
      粒之機械設備，亦即縱使該槽體不與其上下製程之管路連
      接，亦僅會造成上下製程之膠粒輸送之不便及耗時，然系
      爭槽體非不得獨立作業（攪拌膠粒），應足認定系爭槽體
      非屬前揭財政部函釋所稱之專供機械設備使用而以機械設
      備視之之免徵房屋稅標的，自應課徵房屋稅。又系爭槽體
      主要為儲存功能，雖具有穩定成品塑膠粉粒之附帶功能，
      然其並無其他管路供添加或摻配其他原物料，尚非前引財
      政部函釋所稱之專供製造之功能、循環穩定化再送至摻配
      槽摻配成成品之事實，此與製粒機生產之初，每批PE塑膠
      粒需送入T-701A/B /C/D等4座混合槽篩選，品質不好之塑
      膠粒需回送重製之情形不同，則原告主張系爭槽體仍能將
      塑膠粒送回製粒機重新製粒，亦即具有迴流之功能，尚不
      足以認定該槽體為機械設備之論據。由上觀之，系爭槽體
      既為固定於土地之鋼骨造建築物，且有攪拌PE膠粒使之混
      合均勻、乾燥並儲存膠粒之功能，顯然合於房屋稅條例第
      2 條第1款「供．．．工作．．．等特定用途」之要件，
      依前揭法律規定，自為房屋稅之課徵對象。
（四）原告雖提出國立雲林科技大學94年3月25日雲科大環字第0
      940002060號函暨所附針對台塑關係企業六輕工業區之各
      桶槽（LLPDE線性低密度乙烯粉粒體混合槽）鑑定結果及
      鑑定表，該函之說明記載：「一、化學工業中聚乙烯之聚
      合反映屬連續式反應，因受反應的變動因素影響（如壓力
      ／溫度／時間／氣相組成份／原物料流量／觸媒等），生
      產出來的聚乙烯（PE）粉物理性質無法均勻，會有偏移現
      象。所以聚乙烯粉必須製成粒狀方可供下游加工使用。二
      、在製粒過程中添加熱安定劑、抗氧化劑、滑劑等添加物
      ，但因加料量不均致膠粒之品質不穩定，影響粒子混濁度
      ／光澤度／透明度／流動性／光澤／魚目／膠粒等不均，
      所以必須經過充分混合均勻，始可供下游再加工生產。三
      、本次元月十九日針對麥寮LLPDE廠，查驗T-702A等四十
      座儲槽之屬性，經檢討並現場勘驗，均屬上述製程中必要
      之混合槽體，應為製程中之機械設備，如附鑑定表。」又
      該函所附之鑑定結果及鑑定表就系爭槽體之功能說明分別
      載為：(1)粉末體的混合，循環穩定化再送至摻配槽摻配成
      成品。(2)具調節、混合品質，使品質均一等功能，是製程
      所需之桶槽；(3)具回流、混合與摻配功能；(4)LLPDE（線
      性低密度聚乙烯）加穩定劑、抗氧化劑等以混合管（Blen
      ding tube）攪拌造粒，使成穩定塑料。（編號A／B／C／
      D便於辨識及品管）此為製程中之設備。而其功能鑑定均
      為非一般性儲槽，即屬製程中之機械設備云云。惟依原告
      於另案即本院95年度訴字第137號房屋稅事件所提出之儲
      槽說明書及其於本院93年度訴字第841號房屋稅中提出之
      「粉粒體混合槽混合功能說明」：製粒機製粒後，將PE粒
      打入混合槽內至滿槽，待滿槽後，PE粒由槽底經由迴轉閥
      利用空氣輸送回混合槽頂作多次循環混合，待PE粒混合均
      勻後再將其輸送至包裝區包裝出貨；次依原告所提出之線
      性低密度聚乙烯廠（LLPDE）製造流程圖，其槽內並無混
      合其他添加物，亦無摻配管路或添加其他原物料，其進、
      出該槽體之產品均是PE塑膠粒，並無鑑定結果所稱「混合
      」及「摻配」之事實；又原告製造所需原物料及添加劑之
      混合、攪拌作業，均於製粒區前之「聚合反應區」內製造
      系統，作重合、脫氧、壓縮等生產過程，該製程部分係屬
      機械設備，非房屋稅課徵之對象，並非系爭槽體；另原告
      所產PE塑膠粒，均視產品銷售需要，經由3座包裝機緩衝
      槽，以包裝機包裝產品，再送至成品倉庫出貨；大宗出貨
      則經由2座槽車緩衝槽，將成品輸入槽車出貨。是系爭槽
      體實質主要為儲存之功能，其加裝混合管元件以混合成品
      塑膠粉粒，雖為其附屬功能，然不因此改變系爭槽體為房
      屋稅條例所稱之供工作用建築物之事實。況依原告所提上
      開鑑定表，僅由國立雲林科技大學之各教授、副教授及助
      理教授等，直接於功能鑑定項下勾選選項，並未具體說明
      判斷之理由，亦未見其確實有至實地勘查作為佐證之相關
      資料，尤其該鑑定表僅係設定一般儲槽或非一般儲槽之簡
      單議題就系爭儲槽予以歸類為非一般儲槽，而非針對房屋
      稅條例所定義之房屋予以判定，則其鑑定結果，即難遽採
      。而房屋稅條例所稱之「房屋」，雖為一不確定法律概念
      ，惟立法者已於房屋稅條例第2條及第3條予以定義並確定
      其範圍，參酌前述財政部之相關函釋，尚非難以界定其文
      字之正確含義。至於在具體個案中，經該管稽徵機關實地
      調查之結果，如認定某一建築物屬於應稅之「房屋」，而
      與經驗法則無違，即無違法可言。被告以系爭塑膠粉粒體
      混合槽為固定槽體之建築物，係供儲槽使用，具儲存功能
      ，屬於散裝倉庫性質，既經調查審認無訛，自難認被告有
      濫用權力、自行創設或擴張「房屋」之解釋範圍，而將系
      爭槽體恣意認定為課徵房屋稅客體之情形，原告執詞指摘
      本件未經專家判斷，被告並無判斷系爭槽體是否屬房屋稅
      條例所稱之房屋之能力云云，即非可採，其請求本件再送
      財團法人工業技術研究院鑑定，亦無必要。
（五）原告雖又主張系爭槽體為具有美國登記有案之發明專利，
      故不可能為建築物而應為機械設備云云，惟查，依原告提
      出系爭槽體之圖面觀之，該槽體為一內裝導管並藉該專利
      導管將儲存之塑膠粒輸送至下方混合區混合之槽體，參以
      原告提出之系爭槽體發明說明書總結（SUMMARY OF THEIN
      VE NTION）之記載，可知系爭槽體乃於傳統之貯料斗內安
      裝特殊之攪拌管以結合二者之功能，以別於以往僅能抑賴
      分離式之攪拌室為攪拌之方式，是系爭槽體仍以儲存成品
      塑膠粒為其主要功能，雖有結合攪拌成品塑膠粒之功能，
      然如前述，並不影響系爭槽體為供原告直接生產使用之建
      築物性質，其與前引財政部等函釋所稱之專供機械設備使
      用而以機械設備視之情形並不相同，原告徒以系爭槽體為
      具有美國專利爭執其非房屋稅條例所稱之房屋云云，尚非
      可取。況且，被告於89年度對系爭槽體課徵房屋稅事件，
      經原告循序提起行政訴訟，經本院93年度訴字第841號判
      決駁回原告之訴後，原告不服，提起上訴，亦經最高行政
      法院96年度判字第667號判決肯認系爭槽體為房屋稅條例
      課徵之對象而判決駁回原告之上訴在案，有各該判決書可
      稽。至原告所舉最高行政法院96年度判字第424號、第459
      號及521號判決所指之槽體乃與本件不同之汽油儲槽、脫
      硫重油儲槽、水槽等，各該槽體究屬儲存原料或成品散裝
      倉庫或機械設備，乃個案事實認定之問題，自難比附援引
      ，故原告徒以上開最高行政法院判決主張系爭槽體應屬機
      械設備云云，亦無可取。
四、綜上所述，原告之主張尚非可採，被告認定系爭儲槽屬具有
    頂蓋、樑柱或牆壁，並固定於土地上之建築物，供工作使用
    ，為合法登記工廠供直接生產用之房屋，乃按營業用減半稅
    率課徵，課徵其房屋稅2,011,621元，並無違誤，訴願決定
    予以維持，亦無不合。原告起訴意旨求為撤銷，為無理由，
    應予駁回。又本件事證已臻明確，兩造其餘攻擊防禦方法，
    核與判決結果不生影響，爰不逐一論述，附此敘明。
五、綜上所述，本件原告之訴為無理由，依行政訴訟法第195條
    第1項後段、第98條第1項前段，判決如主文。
中　　華　　民　　國　　96　　年　  12　　月　 13  　 日
                  第二庭審判長法  官　 江幸垠
                              法  官　 許麗華
                              法  官　 簡慧娟
以上正本係照原本作成。
如不服本判決，應於判決送達後20日內向本院提出上訴書狀，其
未表明上訴理由者，應於提起上訴後20日內向本院提出上訴理由
書（須按對造人數附繕本）；如於本判決宣示或公告後送達前提
起上訴者，應於判決送達後20日內補提上訴理由書（須附繕本）
。未表明上訴理由者，逕以裁定駁回。
中　　華　　民　　國　　96　　年　  12　　月　 13  　 日
　　　　　　　　　　　　　　　書記官   楊曜嘉
